臺灣臺中地方法院刑事判決
111年度易字第149號
公  訴  人  臺灣臺中地方檢察署檢察官
被      告  魏茂紘



選任辯護人  張淳軒律師
上列被告因妨害祕密案件，經檢察官提起公訴（110年度偵字第2
7107號），本院判決如下：
    主    文
戊○○犯無故竊錄他人非公開之活動及身體隱私部位罪，處有期徒
刑捌月。未扣案之手機壹支沒收。
    犯罪事實
一、戊○○與乙○○（真實姓名年籍詳卷）於民國106年年底至108年
    7月間為男女朋友。戊○○明知不得無故竊錄他人非公開之活動
    及身體隱私部位，竟基於妨害他人秘密之犯意，於交往期間
    某日，在位於臺中市○○區○○路000號之居所，未經乙○○之同
    意，即以所有之手機錄影功能，竊錄其與乙○○非公開之性交
    過程及乙○○裸露胸部、陰部及臀部等身體隱私部位之影片（
    下稱性愛影片) 。後經乙○○之友人甲○○在網路通訊軟體TELE
    GRAM「R-18」群組發現該性愛影片，遂下載影片檔案經由丁○○於110年5月17日轉知乙○○，始悉上情。
二、案經乙○○訴由桃園市政府警察局楊梅分局報告臺灣臺中地方
    檢察署檢察官偵查起訴。
    理    由
壹、程序事項：
一、所謂告訴，係指犯罪被害人或其他告訴權人向偵查犯罪機關
    申告犯罪事實，並請求追訴之意思表示。本案告訴人乙○○於
    110年5月18日在桃園市楊梅分局偵查隊製作筆錄時，已表明
    「因被告散布性愛影片，前來提出妨害秘密告訴」、「提供
    4部中，1部未經其同意拍攝、3部經其同意拍攝」、「希望
    法律制裁被告」之旨（見偵卷第17至20頁告訴人警詢筆錄）
    ；嗣於110年12月17日偵訊時經檢察官以告訴人身分傳喚到
    庭，再以證人身分具結後證述關於被告未經其同意拍攝、散
    布性愛影片與不特定人觀覽等親身經歷事實（見偵卷第45至
    49頁），據上足見告訴人於警詢時告訴之犯罪事實範圍已包
    含被告未經其同意拍攝性愛影片、散布性愛影片與不特定人
    觀覽，此節並經檢察官於偵訊時再度確認，另輔以告訴人於
    審理中陳述意見時稱「的確我報案時是以散布影片為主」等
    語（見本院卷第183頁），益徵告訴人於警詢時告訴犯罪事
    實範圍即已包含「被告未經其同意拍攝性愛影片」、被告「
    將性愛影片散布與不特定人觀覽」二者，僅其對「被告將性
    愛影片散布與不特定人觀覽」一事之在意程度高於「被告未
    經其同意拍攝性愛影片」行為，非謂其對「被告未經其同意
    拍攝性愛影片」此犯罪事實無訴追之意。辯護人辯稱告訴人
    於110年5月18日警詢時告訴範圍未含「被告未經其同意拍攝
    性愛影片」一事，同年10月12日係以證人身分所為關於「被
    告未經其同意拍攝性愛影片」證述不生告訴效果等語，非但
    蓄意曲解告訴人告訴意旨、限縮告訴犯罪事實之範圍，並無
    視「告訴」此意思表示本質，徒以「告訴人」身分因具結易
    為「證人」之稱謂之轉換，即稱「證人（即告訴人）在檢察
    官所為之證述」並非「告訴」，所辯實無足採。
二、證據能力部分：
  ㈠按被告以外之人於審判外之言詞或書面陳述，除法律有規定
    者外，不得作為證據，為刑事訴訟法第159條第1項所明定。
    告訴人及證人甲○○於警詢中之陳述，既經辯護人爭執證據能
    力，依前揭規定，自不得作為本案犯罪事實認定之證據。
  ㈡又被告以外之人於審判外之陳述，雖不符刑事訴訟法第159條
    之1至第159條之4之規定，然經當事人於審判程序同意作為
    證據，法院審酌該言詞陳述作成時之情況，認為適當者，亦
    得為證據，刑事訴訟法第159條之5第1項亦有明定。查，除
    上開部分外，檢察官、被告及辯護人就本判決以下所引用被
    告以外之人於審判外之陳述，均同意有證據能力（見本院卷
    178頁），本院審酌各該證據作成時之情況，並無違法不當
    或證明力明顯過低之瑕疵，以之作為證據應屬適當，是依刑
    事訴訟法第159條之5規定，認均有證據能力。
  ㈢非供述證據部分： 
  ⒈按刑事訴訟法第159條第1項：「被告以外之人於審判外之言
    詞或書面陳述，除法律有規定者外，不得作為證據。」該所
    謂「被告以外之人於審判外之言詞或書面陳述」，並不包含
    「非供述證據」在內。按照相機拍攝之照片，係依機器之功
    能，攝錄實物形貌而形成之圖像，除其係以人之言詞或書面
    陳述為攝取內容，並以該內容為證據外，照片所呈現之圖像
    ，並非屬人類意思表達之言詞或書面陳述，當不在上引規定
    「被告以外之人於審判外之言詞或書面陳述」之範圍內，其
    有無證據能力，自應與一般物證相同，端視其取得證據之合
    法性及已否依法踐行證據之調查程序，以資認定（最高法院
    106年度台上字第1198號刑事判決意旨參照）。查，本案性
    愛影片檔案，係由證人甲○○自網路通訊軟體TELEGRAM「R-18
    」群組下載，並傳送予證人丁○○，再由證人丁○○轉知提供予
    告訴人，有證人甲○○、丁○○之證述在卷可稽（見本院卷第16
    5至170頁、第171至176頁），堪認取得方式並無不法；又經
    本院勘驗結果，影片中人物之動作連貫流暢，且與聲音同步
    ，亦足認影片並無遭合成、剪接或變造之情，有本院勘驗筆
    錄附卷可查（見本院卷第90至94頁），且被告對於本院勘驗
    筆錄亦未提出任何異議，足見被告亦認上開性愛影片並無遭
    剪輯變造之情，揆諸前揭說明，該性愛影片自得作為本院認
    定犯罪事實之證據。辯護人雖主張本案並未扣得性愛影片之
    原始檔案，卷附檔案係自網路下載，影片前後已經剪輯變造
    ，故無證據能力等語（見本院卷第40頁），然錄影檔案之證
    據能力，本不以該影片係自某事件之何階段開始錄製為判斷
    依據，且經本院勘驗結果，該性愛影片並無合成剪輯變造之
    情，是辯護人前開所辯，並非可採。
  ⒉至本判決認定事實所引用之其他非供述證據，與本案均有關
    連性，亦無證據證明係實施刑事訴訟程序之公務員以不法方
    式所取得，依刑事訴訟法第158條之4反面解釋，當有證據能
    力；本院亦已於審理時依法踐行調查證據程序，自得為本院
    判斷之依據。
貳、認定犯罪事實所憑證據及理由：
一、訊據被告矢口否認涉有前揭犯行，辯稱：其拍攝性愛影片係
    經過告訴人同意云云；辯護人辯護意旨略以：被告手機擺放
    位置與拍攝位置距離很近，且被告房間內並無其他遮蔽物，
    鏡頭恰巧能完整拍攝到被告與告訴人性愛動作，且告訴人神
    智清楚，衡與一般偷拍係趁人神智不清、或為隱蔽鏡頭而無
    法由人物正前方拍攝，多係以非正面、由下往上拍攝之手法
    不符；且依卷內資料，被告與告訴人交往期間將拍攝親密影
    片當作日常情趣，告訴人所提出之影片，大部分在其知情之
    情況下拍攝，何以驟指本案影片係未經同意拍攝，顯係刻意
    迴避事實等語。惟查：
  ㈠被告與告訴人前為男女朋友關係，於交往期間某日，在被告
    位於臺中市○○區○○路000號之居所發生性交行為，且為被告
    以手機錄影功能，拍攝2人非公開性交過程及告訴人裸露胸
    部、陰部及臀部等身體隱私部位之性愛影片等情，為被告所
    是認（見偵卷第21至23頁、第93至95頁、本院卷第39、180
    頁），核與告訴人之證述相符（見偵卷第45至47頁、第105
    頁、本院卷第148至156頁），並經本院勘驗屬實，有本院勘
    驗筆錄、性愛影片光碟及影像截圖附卷可稽（見偵卷第28頁
    下圖、本院卷第90至94頁、本院不公開卷），此部分事實，
    首堪認定。
  ㈡告訴人於偵查及本院審理中均證稱：性愛影片是在伊完全不
    知情之情況下拍攝，伊未曾同意被告拍攝性愛影片；通常被
    告要拍攝影片時，會拿出手機錄影，伊都有看到被告持手機
    在錄影，手機的位置就在2人性交位置旁邊，如編號2、3、5
    的影像截圖（見偵卷第27頁下圖、第28頁上圖及第29頁）
　　伊都有看到被告拿手機在拍；惟伊完全不知道被告係用什麼
    方式拍攝性愛影片，也沒有看到被告使用手機等語（見偵卷
    第45、105頁、本院卷第149至154頁、第160至162頁），參
    以告訴人於警詢中提出伊與被告之性交影片共有4部，惟僅
    指訴其中之性愛影片係遭被告竊錄，且對於如何區辨為竊錄
    之方法亦指證綦詳，再觀編號2至5影像截圖（見偵卷第27頁
    下圖、第28頁上圖、第29頁），編號2、3、5之畫面皆針對
    性交時重點部分（如口舔被告生殖器、告訴人裸露胸部），
    拍攝範圍不廣，僅能及於被告及告訴人上半身、下半身部分
    軀體，甚或大部分皆為告訴人頭部，反觀編號4影像截圖（
    第28頁下圖）範圍，以廣角拍攝，攝影範圍包含床鋪、床頭
    櫃，被告及告訴人在畫面中所占範圍絕不超過6分之1，絕非
    近距離拍攝性交過程所能得之畫面，由此足見告訴人證述得
    其同意拍攝之性交影片，手機位置近在咫尺等語，核非無據
    ，亦與該4紙影像截圖所呈性交畫面相符，更可徵告訴人主
    觀上並無蓄意誣陷被告入罪之意，從而足認告訴人上揭證述
    情節有相當程度真實性。
  ㈢復經本院勘驗性愛影片檔案結果如下：⑴該性愛影片拍攝角度
    係自床尾遠處拍攝，且被害人一開始係著裝完整、背對鏡頭
    ，面朝床頭方向，趴在床上滑手機，被告則裸身自床的左側
    上床與告訴人聊天（告訴人姿勢未變）；⑵被告上床後至為
    性交行為前，曾轉身觀望手機鏡頭（影像顯示時間00：01：
    10）；⑶被告於告訴人欲坐起身之時，又將告訴人壓回床上
    平躺，並對被害人說「不要起來」；⑷告訴人於開始性交行
    為前，曾側身將室內燈光關閉，惟被告隨即將燈光切換成微
    弱燈光（影像顯示時間00：04：37）；⑸被告與告訴人為性
    交行為時，告訴人或係仰躺（被告跨坐在告訴人身上）、或
    係背對鏡頭跨坐、趴俯在被告身上，迄至2人性交結束後，
    告訴人翻身下床，被告伸手將告訴人拉起，一同往畫面右方
    移動，告訴人均未曾望向手機鏡頭等情，有本院勘驗筆錄及
    影像畫面截圖在卷可稽（見本院卷第90至94頁，影像畫面截
    圖另置本院不公開卷）。依上開勘驗結果可知，被告係將手
    機擺放在床尾方向，距2人性交行為有相當距離之處，核與
    告訴人前揭證述其並未看見被告持手機拍攝，故而不知情等
    語相符；又拍攝所得影片內容僅泛泛見及性交過程，復有棉
    被、檯燈、床頭軟墊、插座、電話等諸多雜物散見其中（此
    見不公開卷截圖即明），混淆焦點，未如前述編號2、3、5
    性交影片截圖般針對吸吮生殖器、性交時胸部抖動等足以慰
    藉被告自身性慾之性交重點畫面進行拍攝、凸顯性交影片主
    體所在；甚且告訴人於被告將生殖器插入其陰道前，即側身
    將房間內燈光關閉，由此益證告訴人對於遭被告拍攝性愛影
    片乙事渾不知情，始會為此關閉光源妨礙拍攝之動作；復依
    影片內告訴人之神情、目光及舉止，僅與被告有所交集、互
    動，始終未曾望向手機所在方向或調整自身位置以利被告完
    整擷取足令男性血脈賁張之性交過程影片等節綜合以觀，實
    足以認定告訴人確實不知遭被告拍攝性愛影片。從而，被告
    未得告訴人同意，亦無正當理由，逕以手機竊錄告訴人非公
    開之活動及身體隱私部分之犯行，亦堪以認定。
二、被告及辯護人雖以前詞置辯，然查：
　㈠被告對告訴人同意拍攝性愛影片之過程，於偵查中先稱：拍
    完後有給告訴人看過，告訴人並未表示不願意被拍等語；後
    又改稱：事前就有告知告訴人要拍攝，告訴人有同意；手機
    放在床尾，其認為告訴人看的到也知道等語（見偵卷第94頁
    ），嗣於本院準備程序中又改稱：伊先上床告知告訴人要拍
    攝影片，然後才按手機錄影，把手機拿去放好，再回到床上
    等語（見本院卷39頁），稽諸被告對於拍攝性愛影片究係如
    何得到告訴人同意，前後供述不一，已屬有疑；且依其所稱
    「手機放在床尾，其認為告訴人看的到也知道」等語，足見
    其係以手機放置位置，自行推論告訴人知情，並非已得告訴
    人同意。是被告所辯，顯屬事後卸責之詞，不足採信。
　㈡再者，被告與告訴人雖曾為男女朋友，並拍攝其他性交影片
    ，惟均係在告訴人同意或知情不為反對之狀況下所為，業經
    告訴人證述在卷（見本院卷第158至163頁），而此並不等同
    於告訴人於交往期間已概括放棄保護自我隱私之決定權，告
    訴人對自己的非公開活動及身體隱私部位仍有合理隱私期待
    ，非謂可受被告恣意侵犯。
  ㈢辯護人雖主張性愛影片之頭尾應有告訴人看見被告前往按鍵
    開、關之動作被剪輯掉，該部分可證明告訴人知情等語，惟
    按刑事訴訟法第96條、第161條之1明文規定：「訊問被告…
    ；其陳述有利之事實者，應命其指出證明之方法」、「被告
    得就被訴事實指出有利之證明方法」，亦即，刑事被告確實
    受無罪推定的保護，檢察官應負實質舉證責任以證明被告犯
    罪，但若檢察官已提出充足之證據，其證明程度可達足使通
    常一般人無合理懷疑程度時，基於當事人對等原則，被告對
    於自己所提出，自己可以掌控、知悉之積極性利己抗辯時，
    便應由被告提出可達足使一般人產生「檢察官之指訴存合理
    懷疑」程度之證據，以便於法院為必要之調查。倘被告對利
    己事由之抗辯未能立證，即不能成為有效之抗辯，檢察官當
    無證明該抗辯事實不存在之責任，法院自難徒憑被告之空言
    ，逕為被告有利之認定。依告訴人之指證及本院勘驗筆錄所
    示，已足認被告無故竊錄告訴人非公開之活動及身體隱私部
    分（詳如前述），而性愛影片既自始被告為持有、保存，揆
    諸前揭說明，被告自應可提出有利於己之證據或指出證明方
    法俾供本院調查，惟被告除一再否認竊錄犯行外，並未提出
    任何證據或指出證明之方式，從而，本院亦無從查證辯護人
    上開主張是否為真，自亦無從僅以被告空口否認竊錄犯行，
    即遽為其有利之認定。
三、綜上，被告所辯，均無足採，本案事證已臻明確，被告犯行
    堪以認定，應依法論科。
參、論罪科刑：
一、核被告所為，係犯刑法第315條之1第2款無故以錄影竊錄他
    人非公開之活動、身體隱私部位罪。
二、爰以行為人之責任為基礎，審酌被告並無前科，有臺灣高等
    法院被告前案紀錄表在卷可參，素行尚佳，惟於與告訴人交
    往期間，竟不思尊重告訴人之隱私，為滿足個人性慾，心生
    惡念，於2人為性交行為時，未徵得告訴人之同意，即以手
    機竊錄告訴人之非公開之活動及身體隱私部位，嚴重侵害告
    訴人之個人隱私，且事後亦未妥善保管竊錄之性愛影片，致
    性愛影片外流於網路廣為不特定人觀覽，造成告訴人精神上
    受有極大痛苦，每每到庭都哭泣不已，被告實難辭其咎；且
    被告犯後否認犯行，亦無意願與告訴人和解，難認犯後態度
    良好，兼衡以被告本案犯罪動機、目的、手段、情節及所生
    危害程度，及被告於本院自陳之家庭經濟狀況等一切情狀（
    見本院卷第181頁），量處如主文所示之刑。
三、沒收：
    按刑法第315條之1、第315條之2竊錄內容之附著物及物品，
    不問屬於犯人與否，沒收之，刑法第315條之3定有明文，此
    為義務沒收規定，法院就是否宣告沒收，尚無斟酌餘地，除
    已證明滅失者外，不問有無扣案，均應宣告沒收。查被告自
    陳本案係以手機拍攝性愛影片（見本院卷第39頁），該支手
    機未據扣案，亦無證據證明業已滅失，為免侵害持續存在，
    爰依前揭規定宣告沒收。
據上論斷，應依刑事訴訟法第299條第1項前段，刑法第315條之1
第2款、第315條之3，刑法施行法第1條之1第1項，判決如主文。
本案經檢察官黃靖珣提起公訴，檢察官丙○○到庭執行職務。
中　　華　　民　　國　　111 　年　　9 　　月　　 7　　日
                  刑事第二十庭  法  官  江文玉
以上正本證明與原本無異。
如不服本判決應於收受判決後20日內向本院提出上訴書狀，並應
敘述具體理由；其未敘述上訴理由者，應於上訴期間屆滿後20日
內向本院補提理由書（均須按他造當事人之人數附繕本）「切勿
逕送上級法院」。
告訴人或被害人如不服判決，應備理由具狀向檢察官請求上訴，
上訴期間之計算，以檢察官收受判決正本之日起算。
                                書記官  黃珮華
中　　華　　民　　國　　111 　年　　9 　　月　　7 　　日
附錄論罪科刑法條：
中華民國刑法第315條之1
有下列行為之一者，處3年以下有期徒刑、拘役或30萬元以下罰
金：
一、無故利用工具或設備窺視、竊聽他人非公開之活動、言論、
    談話或身體隱私部位者。
二、無故以錄音、照相、錄影或電磁紀錄竊錄他人非公開之活動
    、言論、談話或身體隱私部位者。